臺灣彰化地方法院刑事判決　　　　　　　 96年度訴字第291號
公　訴　人　臺灣彰化地方法院檢察署檢察官
被　　　告　乙○○
選任辯護人　丙○○律師
上列被告因強盜案件，經檢察官提起公訴（96年度偵字第1037號
），本院判決如下：
    主  文
乙○○竊盜，因脫免逮捕，而當場施以強暴，未遂，累犯，處有
期徒刑貳年捌月。
    犯罪事實
一、乙○○前於民國90年間因犯竊盜案件，經本院以90年度易字
    第653 號刑事判決判處有期徒刑6 月確定，甫於90年8 月21
    日易科罰金執行完畢。詎猶不知悔改，竟意圖為自己不法之
    所有，於96年1 月22日下午4 時38分許，在彰化縣員林鎮○○路60號前之華成市場，乘丁○○購物未注意之際，徒手掀
    開丁○○使用之車牌號碼L5T －832 號機車座墊，欲竊取該
    機車座墊下未上鎖置物箱內之財物，正伸手自坐墊下方縫隙
    進入置物箱內拿取丁○○所有之褐色皮包1 個（內有現金新
    臺幣【下同】5500元）時，為甲○○當場發現出聲制止，乙○○乃鬆手將該皮包放掉，皮包掉回置物箱內而未得手。此
    際甲○○為阻止乙○○離去，乃以雙手自乙○○背後將之抱
    住予以逮補，乙○○為脫免逮捕，竟以反手朝甲○○左側腹
    部抓扯之方式施以強暴，致甲○○受有腹擦傷1 公分X （1
    至5） 公分4 處之傷害，嗣經警據報到場將乙○○逮捕後，
    始查知全情。
二、案經彰化縣警察局員林分局報請臺灣彰化地方法院檢察署檢
    察官偵查起訴。
    理  由
一、茲先就本案認定事實所憑證據之證據能力析述如下：
  （一）按被告以外之人，於審判外之言詞或書面陳述，除法律
        有規定者外，不得作為證據；又被告以外之人（包括證
        人、鑑定人、告訴人、被害人及共同被告等）於檢察事
        務官、司法警察官或司法警察調查中所為之陳述，與審
        判中不符時，其先前之陳述具有較可信之特別情況，且
        為證明犯罪事實存否所必要者，得為證據，刑事訴訟法
        第159 條第1 項、第159 條之2 分別定有明文。是被告
        以外之人於司法警察（官）調查中所為之陳述，依刑事
        訴訟法第159 條第1 項規定，係屬傳聞證據，原則上無
        證據能力，惟如該陳述與審判中不符時，其先前之陳述
        具有較可信之特別情況，且為證明犯罪事實存否所必要
        者，依同法第159 條之2 規定（即刑事訴訟法第159 條
        第1 項所指之「除法律有規定者外」），始例外認為有
        證據能力；如該陳述與審判中相符時，因該陳述並不符
        合刑事訴訟法第159 條之2 有關傳聞例外之規定，故不
        得作為認定本案犯罪事實有無之證據，此時，當以其於
        審判中之陳述作為證據。另所謂「前後陳述不符」之要
        件，應就前後階段之陳述進行整體判斷，以決定其間是
        否具有實質性差異，惟無須針對全部陳述作比較，陳述
        之一部分有不符，亦屬之，合先敘明。查證人甲○○於
        警詢中之陳述，因屬審判外之陳述，為傳聞證據，又其
        整體陳述核與於本院審判中之證述大致相符，是其於警
        詢中之陳述並不符合刑事訴訟法第159 條之2 有關傳聞
        例外之規定，不得作為認定本案犯罪事實有無之證據，
        並無證據能力，當以證人甲○○於審判中之證述作為證
        據。
  （二）次按被告以外之人於偵查中向檢察官所為陳述，除顯有
        不可信之情況者外，得為證據，同法第159 條之1 第2
        項定有明文。偵查中對被告以外之人（包括證人、鑑定
        人、告訴人、被害人及共同被告等）所為之偵查筆錄，
        或被告以外之人向檢察官所提之書面陳述，性質上均屬
        傳聞證據。惟現階段刑事訴訟法規定檢察官代表國家偵
        查犯罪、實施公訴，依法其有訊問被告、證人及鑑定人
        之權，證人、鑑定人且須具結，而實務運作時，檢察官
        偵查中向被告以外之人所取得之陳述，原則上均能遵守
        法律規定，不致違法取供，其可信度極高。再者，該「
        被告以外之人」，如經法院於審理中賦予被告有與之對
        質、詰問其現在與先前陳述瑕疵之機會，自屬已充分保
        障被告之對質詰問權，職是，除反對該項供述得具有證
        據能力之一方，已釋明「顯有不可信之情況」之理由，
        或該偵查中之陳述除另違反應具結而未具結之規定外，
        應具證據能力。查證人甲○○於偵查中之證述，已依法
        具結，又其於本院審理時，亦到庭作證並經被告之對質
        、詰問，且被告及辯護人亦未釋明上開證述有何其他顯
        不可信之情況，是以證人甲○○於偵查中之證述，具有
        證據能力。
  （三）再按被告以外之人於審判外之陳述，雖不符刑事訴訟法
        第159 條之1 至第159 條之4 之規定，而經當事人於審
        判程序同意作為證據，法院審酌該言詞陳述或書面陳述
        作成時之情況，認為適當者，亦得為證據。當事人、代
        理人或辯護人於法院調查證據時，知有第159 條第1 項
        不得為證據之情形，而未於言詞辯論終結前聲明異議者
        ，視為有前項之同意，刑事訴訟法第159 條之5 定有明
        文。立法意旨在於傳聞證據未經當事人之反對詰問予以
        核實，原則上先予排除。惟若當事人已放棄反對詰問權
        ，於審判程序中表明同意該等傳聞證據可作為證據；或
        於言詞辯論終結前未聲明異議，基於尊重當事人對傳聞
        證據之處分權，及證據資料愈豐富，愈有助於真實發見
        之理念，且強化言詞辯論主義，使訴訟程序得以順暢進
        行，上開傳聞證據亦均具有證據能力。查本件後述認定
        事實所憑之供述證據及非供述證據，除證人甲○○警、
        偵訊中之證述外，被告及其選任辯護人均不爭執證據能
        力，且經本院審判程序時予以提示並告以要旨，公訴人
        及被告、辯護人均已知上述筆錄乃傳聞證據，而於言詞
        辯論終結前均未對該等筆錄內容異議，本院復衡以該等
        供述證據作成時之情況，應為適當，是可認後述所引用
        證據之證據能力均無疑義，合先敘明。
二、訊據被告乙○○固坦承於上開時、地靠近丁○○之上開機車
    ，及遭甲○○自後方壓制倒地等情不諱，惟矢口否認有何竊
    取暨竊取後之準強盜犯行，辯稱：伊並未開啟該機車置物箱
    竊取財物，當日伊係至華成市場鞋攤看鞋子，正欲離去時，
    因該機車擋住通道，伊側身碰觸到機車坐墊，即有1 名男子
    對伊大喊並自後方抱住伊，將伊壓制在地，伊欲起身解釋，
    右手才會碰到甲○○腹部導致受傷，甲○○亦有出手毆打導
    致伊受傷，伊根本沒有出手毆打他云云。經查：
  （一）被告上揭竊盜犯行，業據證人甲○○於偵查及本院審理
        時證述其目擊本件竊盜案之發生過程綦詳，核與證人丁○○證稱確將褐色皮包1 包置放在車牌號碼L5T －832
        號機車座墊下未上鎖之置物箱乙情相符，此外，復有丁○○具領褐色皮包（含大皮包1 個及其內小皮包1 個、
        現金5500元）之贓物認領保管單1 紙附卷可稽；又被告
        著手實施上揭竊盜行為經上揭證人甲○○發覺後，為脫
        免逮捕而當場對甲○○施以強暴之犯行，亦據證人甲○○於偵查及本院審理時證述明確，且有其因受強暴而受
        有上揭傷勢之員生醫院診斷證明書1 紙及受傷照片2 張
        在卷可參，而依上開診斷證明書及照片所示，證人甲○○係左側腹部受有表淺傷口4 處，恰與其證述當時係自
        後方抱住被告，遭被告反手抓扯所可能造成之傷勢相符
        ，況證人甲○○與被告素不相識，自無蓄意構陷攀誣被
        告之理，是其所證應堪採信。
  （二）至被告雖先後於警、偵訊及本院審理時辯稱：當日係前
        往華成市場買鵝肉、看鞋子，並未偷竊云云。惟證人甲○○於本院審理時證稱：被告將所騎機車停放在被害人
        機車旁邊後，隨即向四面觀察有無人注意他的舉動，見
        無人注意即背對被害人機車，以不詳方式將坐墊打開，
        手伸進置物箱翻動等語（見本院卷第43頁背面至45頁背
        面），是依證人所述，被告既於停放機車後並未走近鞋
        攤看鞋，自無如其辯稱被害人機車阻擋通道，伊僅側身
        經過碰觸該機車之可能，其所辯顯與客觀事證不符，應
        係事後卸責之詞，不足採信。
  （三）再查，被告係徒手掀開被害人機車座墊，欲竊取該機車
        座墊下未上鎖置物箱內物品，正伸手自坐墊下方縫隙進
        入置物箱內拿取被害人皮包時，旋為證人甲○○發覺出
        聲制止，被告乃鬆手而該皮包即掉回置物箱內致未得逞
        乙節，業據本院認定如前，足見被告雖已著手搜尋被害
        人皮包等財物，然尚未將上開財物攜離原先所放置之置
        物箱置於自己實力支配之際即遭人查覺，其竊盜犯行應
        屬未遂，公訴意旨認被告竊盜犯行已達既遂程度，尚有
        未恰。
  （四）綜上所述，被告上揭竊盜未遂及準強盜之犯行，事證明
        確，均足堪認定。
三、按刑法第329 條準強盜罪之所謂施強暴或脅迫，只須有此行
    為即足，並不以致使被害人不能抗拒為必要，此與強盜罪係
    以強暴、脅迫等手段，致使被害人不能抗拒為構成要件者不
    同（最高法院91年度臺上字第3746號判決意旨參照）；又刑
    法準強盜罪，係以竊盜或搶奪為前提，在脫免逮捕之情形，
    其竊盜或搶奪既遂者，即以強盜既遂論，如竊盜或搶奪為未
    遂，即以強盜未遂論（最高法院68年度臺上字第27 72 號判
    例意旨參照），是被告著手竊取丁○○所有之財物，雖未得
    手而於欲離去現場之際，因脫免逮捕，而當場對目擊者甲○○施以強暴之行為，係犯刑法第329 條之準強盜未遂罪，應
    依刑法第328 條第1 項之強盜未遂罪論處。被告行竊遭發現
    後，為脫免逮捕，以徒手抓扯甲○○腹部之方式施以強暴，
    依客觀情狀判斷，自已達強暴之程度，又被告上揭所為雖致
    甲○○受有腹擦傷之傷害，乃施強暴之當然結果，不另論傷
    害罪。又被告徒手掀起被害人機車坐墊，伸手進入置物箱內
    搜尋財物，顯已著手竊盜行為之實施，然為甲○○及時發現
    制止而未遂，被告所犯準強盜未遂罪，爰依刑法第25條第2
    項之規定減輕其刑。再被告前於90年間因犯竊盜案件，經本
    院以90年度易字第653 號刑事判決判處有期徒刑6 月確定，
    甫於90年8 月21日易科罰金執行完畢等情，有台灣彰化地方
    法院檢察署刑案資料查註紀錄表、臺灣高等法院被告前案紀
    錄表各1 份附卷可稽，其於有期徒刑執行完畢後，5 年內故
    意再犯本件最重本刑為有期徒刑以上之罪，為累犯，應刑法
    第47條第1 項之規定，加重其刑，並依法先加後減之。爰審
    酌被告正值壯年，不思循正途賺取所需，反任意竊取他人財
    物，雖尚未得手即遭發覺，惟其為脫免逮捕，竟對目擊證人
    施以強暴行為，嚴重影響社會治安，行為甚為可眥，暨考量
    其犯罪手段，證人甲○○所受傷勢並非甚重，及犯罪後否認
    犯行且一再飾詞圖卸，未見悔意，態度不佳等一切情狀，量
    處如主文所示之刑，以示懲儆。
據上論斷，應依刑事訴訟法第299 條第1 項前段，刑法第329 條
、第328 條第1 項、第4 項、第47條第1 項、第25條第2 項，判
決如主文。
本案經檢察官莊佳瑋到庭執行職務。
中　　華　　民　　國　　96　　年　　5 　　月　　15　　日
                  刑事第一庭    審判長法官  簡璽容
                                法      官  郭麗萍
                                法      官  胡宜如
以上正本證明與原本無異。
如不服本判決，應於送達後10日內向本院提出上訴狀（須附繕本
）。
告訴人或被害人對於判決如有不服具備理由請求檢察官上訴者，
其上訴期間之計算係以檢察官收受判決正本之日期為準。
中　　華　　民　　國　　96　　年　　5 　　月　　15　　日
                                書  記  官  蕭秀吉
附錄本案論罪科刑法條：
中華民國刑法第329條
竊盜或搶奪，因防護贓物、脫免逮捕或湮滅罪證，而當場施以強
暴脅迫者，以強盜論。
